臺灣基隆地方法院刑事判決　　　　　　　96年度交訴字第10號
公　訴　人　臺灣基隆地方法院檢察署檢察官
被　　　告　乙○○
上列被告因公共危險等案件，經檢察官提起公訴（96年度偵字第
666 號），被告並為有罪陳述，本院合議庭乃裁定由受命法官獨
任以簡式審判程序進行審理，並判決如下：
    主  文
乙○○服用酒類，不能安全駕駛動力交通工具而駕駛，處有期徒
刑月；又駕駛動力交通工具肇事，致人傷害而逃逸，處有期徒
刑壹年；又因過失傷害人，處有期徒刑陸月。應執行有期徒刑壹
年捌月。
    事  實
一、緣乙○○自民國96年1 月2 日凌晨1 時30分起，即與不詳友
    人相約在基隆市八斗子之不詳小吃店內飲用罐裝啤酒；直至
    同日凌晨3 時30分欲離開該店之時，已處於酒後不能安全駕
    駛動力交通工具之狀態。乃乙○○明知飲用酒精性飲料會導
    致反應遲鈍，且明知酒精尚未完全代謝出體外即駕駛車輛，
    恐有致生車禍而危害廣大用路人生命、財產之可能，仍於同
    日凌晨3 時30分左右，無照、酒後駕駛其嬸嬸鄭月娘所有之
    7323-GZ 號自用小客車，沿基隆市○○街，由臺北縣瑞芳鎮
    往基隆市○○街方向行駛；乃其車行5、6分鐘而途經劃設有
    分向限制線之和豐街彎道路段之時，適有丙○○騎乘車號K7
    P-957 號機車附載丁○○沿對向車道靠近分向限制線而駛至
    該處（即由基隆市○○街往臺北縣瑞芳鎮方向行駛）。乃乙○○本應注意飲用酒類後吐氣所含酒精濃度超過0.25mg/L（
    即每公升0.25毫克）者，不得駕駛汽車，且應注意汽車行駛
    在雙向二車道暨劃有分向限制線之路段，不得跨越分向限制
    線駛入來車車道，並應隨時注意車前狀況，俾能隨時採取必
    要之安全措施，且依當時情形，亦無不能注意之情事，竟因
    酒後注意力明顯降低，而不能隨時注意車前狀況，亦未事先
    確認有無來車，即貿然違反該地交通標線之指示，跨越分向
    限制線侵入來車車道，以致赫見同亦疏未注意車前狀況而行
    駛在來車車道「靠近分向限制線位置」之丙○○人、車迎面
    駛來，雖已「向右急打方向盤」然仍閃避不及，並因而迎面
    衝撞丙○○騎乘K7P-957 號機車（附載丁○○），繼而失控
    衝撞設置於自己車道旁之電線桿。丙○○騎乘K7P-957 號機
    車（附載丁○○）突遭上開衝撞，亦人、車失控倒地，並反
    朝來時路方向（即反由臺北縣瑞芳鎮往基隆市○○街方向）
    刮地滑行至乙○○行駛車道之內，丙○○並因而受有右側股
    骨轉子下開放性骨折、左側股骨幹閉鎖性骨折、右手遠端橈
    骨骨折等傷害；至其附載乘客丁○○則亦受有左手掌裂傷之
    傷害。乃乙○○肇事後，僅曾一度離車責罵倒地受傷之丙○○駕駛行為失當，旋棄倒地傷患丙○○、丁○○於不顧，逕
    自啟動7323-GZ 號自用小客車駛離現場，於肇事後逃逸無蹤
    。茲因丙○○詳記乙○○駕駛車輛之車牌號碼並報警查辦，
    員警始於同日清晨5 時20分左右，循7323-GZ 號自用小客車
    之車籍資料，在該車車籍地址即「基隆市○○區○○街185
    號5 樓」，查獲適駕駛7323-GZ 號自用小客車返抵上址之乙○○人、車，經施以呼氣酒精濃度測試結果，乙○○之呼氣
    酒精濃度值仍高達每公升0.62毫克（mg/L）。
二、案經被害人丙○○、丁○○訴由基隆市警察局第二分局報請
    臺灣基隆地方法院檢察署檢察官偵查起訴。
    理  由
壹、程序事項
    本案被告乙○○所犯者非為死刑、無期徒刑、最輕本刑為三
    年以上有期徒刑之罪或高等法院管轄第一審案件，其於準備
    程序進行中，先就被訴事實為有罪之陳述，經告知其簡式審
    判程序之旨，並聽取公訴人、被告之意見後，本院業已依刑
    事訴訟法第二百七十三條之一第一項規定，裁定由受命法官
    獨任以簡式審判程序進行本案之審理。
貳、實體事項
一、證據能力
    「被告以外之人於審判外之言詞或書面陳述，除法律有規定
    者外，不得作為證據」之規定，於法院以簡式審判程序處刑
    者，不適用之。刑事訴訟法第一百五十九條第二項前段定有
    明文。乃不受傳聞證據法則拘束之例外性規定。準此，本案
    相關證人於審判外之言詞或書面陳述，倘查無不得作為本案
    審判依據之其他情事，復業經本院踐行證據調查之合法程序
    ，就令係屬傳聞（審判外之陳述），核其自猶可據為本案審
    判之依據。合先指明。
二、事實認定
    前揭事實業據被告乙○○於本院審理時坦承不諱，核與證人
    即告訴人丙○○、丁○○於警詢及偵查中證述之情節相符，
    且有96年1 月2 日清晨5 時34分之被告酒精測定值表、告訴
    人丙○○衛生署基隆醫院96年1 月12日基衛署字第240 號診
    斷證明書、告訴人丁○○行政院衛生署基隆醫院96年1 月12
    日診斷證明書各1 紙、道路交通事故調查報告表(一)、(二)、道
    路交通事故現場圖、基隆市○○○○○道路交通事故肇事逃
    逸追查表各1 件、車禍現場照片7 張、7323-GZ 號自用小客
    車車損照片3 張在卷可佐。茲被告肇事離開現場後，於同日
    清晨5 時34分施測所得之呼氣酒精濃度值既仍高達0.62mg/L
    ，參以被告酒後駕駛車輛與告訴人丙○○騎乘機車（附載告
    訴人丁○○）發生碰撞之情節，暨一般人飲酒後之呼氣酒精
    濃度值倘逾越0.57mg/L標準，即明顯可見其人平衡感、注意
    力、反應力、操控力、穩定性、感知能力，乃至駕駛能力之
    衰減或降低，自堪認被告肇事當時，確係處於酒後不能安全
    駕駛動力交通工具之狀態無疑。又觀諸卷附車禍現場照片7
    張、7323-GZ 號自用小客車車損照片3 張、道路交通事故現
    場圖，暨96年1 月2 日清晨5 時34分之被告酒精測定值表之
    所示，核亦足見：(1)被告駕駛車輛之車頭嚴重凹陷，擋風玻
    璃出現明顯裂痕；(2)告訴人丙○○機車刮地痕之起始位置係
    在告訴人丙○○行駛車道靠近分向限制線處；(3)告訴人丙○○機車刮地痕之終點位置則係於被告行駛車道之內；(4)被告
    行駛車道靠近路燈所在位置，查有大範圍之車燈碎片散落（
    應係被告駕駛車輛撞擊設置在車道旁之路燈後所遺留現場）
    ；(5)被告肇事後，於同日清晨5 時34分施測所得之呼氣酒精
    濃度值仍高達0.62mg/L。據此研判，堪認被告駕駛車輛及告
    訴人丙○○騎乘機車（附載告訴人丁○○），係以「車頭對
    撞」方式，在告訴人丙○○行駛車道靠近分向限制線之位置
    發生碰撞；且亦可見本案車禍之肇事成因，實係：「被告於
    酒後呼氣酒精濃度值逾越0.25mg/L標準之情形下，猶駕駛車
    輛沿基隆市○○街，由臺北縣瑞芳鎮往基隆市○○街方向行
    駛；乃其車行5、6分鐘而途經劃設有分向限制線之和豐街彎
    道路段之時，竟因酒後注意力明顯降低，而不能隨時注意車
    前狀況，亦未事先確認有無來車，即貿然違反該地交通標線
    之指示，跨越分向限制線侵入來車車道，以致赫見同亦疏未
    注意車前狀況而行駛在來車車道『靠近分向限制線位置』之
    告訴人丙○○人、車迎面駛來，雖已『向右急打方向盤』然
    仍閃避不及，並因而迎面衝撞告訴人丙○○騎乘K7P-957 號
    機車（附載告訴人丁○○）」。按「汽車行駛時，駕駛人應
    注意車前狀況，並隨時採取必要之安全措施」；又「汽車在
    雙向二車道行駛時，在劃有分向限制線之路段，不得駛入來
    車車道」；且「駕駛人駕駛汽車，應遵守道路交通標誌標線
    指示」、「汽車駕駛人飲用酒類或其他類似物後之吐氣所含
    酒精濃度超過0.25mg/L標準者，或其血液酒精濃度超過0.05
    % 標準者，均不得駕駛車輛行駛道路」。道路交通安全規則
    第九十四條第三項、第九十七條第二款、第九十條、第一百
    十四條第二款分別訂有明文。茲被告既係汽車駕駛人，則其
    駕駛車輛行駛道路，自應按諸上揭規定盡必要之注意義務；
    兼以細稽卷附道路交通事故調查表所示情節，肇事路段不僅
    路面乾燥、視距良好，且無缺陷及障礙物之堆放，是自客觀
    以言，被告亦無不能注意之情事，乃非特於飲用酒類後吐氣
    所含酒精濃度超過0.25mg/L，已經不能安全駕駛之情形下，
    猶駕駛車輛行駛道路，更疏未注意車前狀況，復未確認有無
    來車，旋貿然違反該地交通標線指示，跨越分向限制線以侵
    入來車車道，以致赫見同亦疏未注意車前狀況之告訴人丙○○騎乘機車（附載告訴人丁○○）迎面駛來，已經閃避不及
    ，終至迎面衝撞告訴人丙○○騎乘K7P-957 號機車（附載告
    訴人丁○○），則被告顯然違背上揭注意義務，其有過失甚
    明；又被告既因上開注意義務之違反，致生告訴人丙○○、
    丁○○受傷之結果，則被告之過失行為與丙○○、丁○○之
    傷害結果間，具有相當因果關係，亦屬灼然。末以，被告曾
    一度於肇事後短暫離車查看，此除經被告自陳在卷，並據證
    人即告訴人丙○○、丁○○證述歷歷；由此可見，被告就自
    己肇事致人受傷之情節，當已知之甚詳。乃非特全無協助救
    護之舉，甚且逕自啟動7323-GZ 號自用小客車駛離現場，則
    其肇事後逃逸之犯行，尤無可疑。綜上，因認被告於本院審
    理時之任意性自白，與事實相符，堪可採信；從而，本案事
    證明確，被告如本判決事實欄所載之過失傷害犯行，洵堪認
    定。
三、論罪科刑
  (一)核被告所為，係犯刑法第一百八十五條之三之服用酒類、不
    能安全駕駛動力交通工具而駕駛罪、刑法第一百八十五條之
    四之肇事致人傷害而逃逸罪、刑法第二百八十四條第一項前
    段之過失傷害人罪。
  (二)被告以一過失行為，分別致告訴人丙○○、丁○○受有前揭
    傷害，觸犯構成要件相同之罪名，為同種想像競合犯，應依
    刑法第五十五條規定，論以一刑法第二百八十四條第一項前
    段之過失傷害人罪。又被告係無照駕駛，此業據被告敘明在
    卷，兼以係酒後駕車，因而致生告訴人丙○○、丁○○受傷
    之結果，依法應負刑事責任，自應依道路交通管理處罰條例
    第八十六條第一項規定，就其所犯之過失傷害人罪加重其刑
    。
  (三)被告所犯上開三罪，犯意各別，行為互殊，罪名不同，應予
    分論併罰。
  (四)爰審酌被告酒後駕車跨越分向限制線，衝撞告訴人丙○○人
    、車，非特缺乏尊重其他用路人生命、財產安全之觀念，亦
    足見其駕駛態度之輕率，尤以其過失程度之重大，肇事後逃
    逸所可能引發之危害，兼及告訴人丙○○、丁○○之法益侵
    害、告訴人丙○○疏未注意車前狀況之與有過失程度，暨被
    告犯後未曾試圖彌補告訴人所受損害等一切情狀，分別量處
    如主文所示之刑，併定其應執行之刑。
據上論斷，應依刑事訴訟法第二百七十三條之一第一項、第二百
九十九條第一項前段，道路交通管理處罰條例第八十六條第一項
，刑法第一百八十五條之三、第一百八十五條之四、第二百八十
四條第一項前段、第五十五條、第五十一條第五款，刑法施行法
第一條之一，判決如主文。
本案經檢察官甲○○到庭執行職務。
中　　華　　民　　國　　96　　年　　3 　　月　　23　　日
                      交通法庭法  官  王慧惠
以上正本證明與原本無異。
如不服本判決應於收受本判決後10日內向本院提出上訴書狀，其
未敘述上訴理由者，並得於提起上訴後10日內向本院補提理由書
狀（均須按他造當事人之人數附繕本。）「切勿逕送上級法院」
中　　華　　民　　國　　96　　年　　3 　　月　　23　　日
                              書記官  王一芳
附錄論罪法條：
刑法第185條之4
（肇事遺棄罪）
駕駛動力交通工具肇事，致人死傷而逃逸者，處 6 月以上 5 年
以下有期徒刑。
刑法第185條之3
（重大違背義務致交通危險罪）
服用毒品、麻醉藥品、酒類或其他相類之物，不能安全駕駛動力
交通工具而駕駛者，處1年以下有期徒刑、拘役或3萬元以下罰金
。
刑法第284條第1項
（過失傷害罪）
因過失傷害人者，處 6 月以下有期徒刑、拘役或 5 百元以下罰
金，致重傷者，處1年以下有期徒刑、拘役或5百元以下罰金。
